臺灣板橋地方法院刑事判決             100年度訴字第1556號
公  訴  人  臺灣板橋地方法院檢察署檢察官
被      告  陳玉琴
輔  佐  人  蔡雨軒
上列被告因妨害自由案件，經檢察官提起公訴（100 年度偵字第
7218 號 ），本院判決如下：
    主  文
陳玉琴犯剝奪他人行動自由罪，處拘役貳拾日，如易科罰金，以
新臺幣壹仟元折算壹日。緩刑貳年。
    事  實
一、陳玉琴經其女蔡雨軒之申請，僱用印尼籍監護工RIANINGSIH
    （下稱利妮），自民國99年11月1 日起，在其位於臺北縣三
    重市（現已改制為新北市三重區○○○路25號11樓住處內照
    顧其生活起居，詎陳玉琴因不滿利妮工作態度，於同年月7
    日晚上6 時許，見利妮在其上開住處之陽台洗衣，竟基於妨
    害他人自由之犯意，以關閉陽台門並上鎖之方式，將利妮反
    鎖在陽台，而剝奪利妮之行動自由。利妮發現陽台門遭人反
    鎖無法進入屋內，並出言請求陳玉琴開門未果後，即以行動
    電話聯絡行政院勞工委員會職業訓練局1955專線求救，嗣陳
    玉琴發現利妮向外求救，始於同日晚上6 時41分許將陽台門
    打開，利妮方得離去並接受臺灣國際勞工協會安置及報警處
    理，始為警查悉上情。
二、案經新北市政府警察局三重分局報請臺灣板橋地方法院檢察
    署檢察官偵查起訴。
    理  由
壹、程序部分：
一、按被告以外之人於審判外之言詞或書面陳述，除法律有規定
    者外，不得作為證據，刑事訴訟法第159 條第1 項固定有明
    文。然被告以外之人於偵查中向檢察官所為之陳述，除顯有
    不可信之情況外，得為證據；被告以外之人於審判外之陳述
    ，雖不符同法第159 條之1 至之4 之規定，而經當事人於審
    判程序同意作為證據，法院審酌該言詞陳述或書面陳述作成
    時之情況，認為適當者，亦得為證據；又當事人、代理人或
    辯護人於法院調查證據時，知有第159 條第1 項不得為證據
    之情形，而未於言詞辯論終結前聲明異議者，視為有前項之
    同意，同法第159 條之1 第2 項、第159 條之5 亦分別定有
    明文。又刑事訴訟法第159 條之5 的立法意旨在於傳聞證據
    未經當事人之反對詰問予以核實，原則上先予排除。惟若當
    事人已放棄反對詰問權，於審判程序中表明同意該等傳聞證
    據可作為證據；或於言詞辯論終結前未聲明異議，基於尊重
    當事人對傳聞證據之處分權，及證據資料愈豐富，愈有助於
    真實發見之理念，上開傳聞證據亦均得資為證據。經查：
  (一)關於證人利妮於警詢中之陳述，係屬被告以外之人於審判外
    之言詞陳述，依刑事訴訟法第159 條之規定，屬於傳聞證據
    而不具證據能力，且因被告陳玉琴於本件準備程序中已表示
    不同意作為本案證據使用（見本院卷第19頁），是以其警詢
    之供述尚無證據能力。
  (二)關於證人利妮於偵查中之陳述，係經檢察官諭知證人具結之
    義務及偽證之處罰並命朗讀結文具結擔保其證言之真實性後
    ，以證人身份，於檢察官面前完整、連續陳述其親身經歷，
    且查無證據顯示係遭受強暴、脅迫、詐欺、利誘等外力干擾
    情形，或在影響其心理狀況致妨礙其自由陳述等顯不可信之
    情況，而被告陳玉琴復未能提出上開證人在偵查中所述有何
    其他顯不可信之情況，引用上開證人於檢察官面前所為陳述
    作為證據應屬適當，依刑事訴訟法第159 條之1 第2 項之規
    定，應具證據能力。
二、另本件認定事實所引用之卷內其餘卷證資料（包含文書證據
    等證據），被告於準備程序同意作為本案證據，且審判程序
    中復未於言詞辯論終結前表示異議，且卷內之文書證據等，
    亦無刑事訴訟法第159 條之4 之顯有不可信之情況與不得作
    為證據之情形，則依刑事訴訟法第159 條之5 之規定，本件
    認定事實所引用之所有文書證據等證據，均有證據能力，合
    先敘明。
貳、實體部分：
一、訊據被告陳玉琴固不否認經其女兒蔡雨軒之申請，僱用印尼
    籍看護工利妮之情，惟矢口否認有妨害自由之犯行，並於本
    院審理中辯稱：伊雖有對利妮表示如果再不出來就要鎖門，
    但實際上沒有鎖門云云。經查：
  (一)證人利妮於偵查中具結證述：當天約18時許，伊去陽台洗衣
    服，被告在客廳大聲罵伊，進而將陽台的門關起來，伊在陽
    台等了約2 、30分鐘後，被告還是沒有把門打開，所以伊只
    好用帶在身上的手機打1955求救，伊有撥通1955且反應被關
    在陽台，而1955也有回撥給伊，被告聽到伊在講電話，才把
    門打開，又被告把伊關在陽台30分鐘之期間，伊一直試圖開
    門，但是打不開，也有很大聲呼叫「太太，幫我開門好不好
    」，但被告不理會，被告把門鎖起來時，就馬上把收音機轉
    得很大聲，另被告鎖門時，知道伊在後陽台，因還沒有關門
    前，被告還指著伊一直罵，罵完才把門鎖起來，所以一定知
    道伊在陽台等語歷歷（見100 年度偵字第7218號偵查卷宗第
    38至39頁）；其於本院審理中亦具結證稱：伊於99年11 月7
    日約晚餐的時間被被告反鎖在陽台，伊有試著去開門鎖，但
    是打不開，也有向屋內以國語呼叫「阿媽，幫我開門」，但
    被告就打開收音機，且將收音機的聲音放得很大聲，所以伊
    就以自己的0000000000手機撥打1955專線求救，被告看到伊
    在打電話求救，才打開門鎖，伊被關了將近30分鐘才進屋，
    進屋時，被告表示要把伊送回去且要伊收衣服，又當天晚上
    6 點在陽台洗衣服時，只有伊跟被告在家，被告知道伊在陽
    台洗衣，且因廚房跟陽台是同一個空間，中間有門隔起來，
    被告還沒有將門反鎖前，被告一直在罵伊，本來門是開著，
    被告罵說不要伊且要將伊送回去，然後就將門反鎖之情（見
    本院卷第47背面至49頁），互核證人利妮於偵查及審理中歷
    次所證述遭被告陳玉琴妨害自由之情節均大致相符，若非其
    親身經驗，實難於本院審理中就相關情節仍能清楚描述，且
    告訴人於偵查及本院審理中均係以證人身分經過具結作證，
    擔保其所言為真實，實無陷害被告陳玉琴刻意虛構事實甘冒
    偽證罪之理，其證詞自值採信，足認被告陳玉琴有於上開時
    、地將告訴人利妮反鎖在陽台，而剝奪告訴人利妮之行動自
    由之情。
  (二)另參之告訴人利妮所有電話號碼為0000000000之行動電話於
    99年11月7 日18時35分30秒、18時35分55秒、18時41分29秒
    及19時51分09秒有撥打1955專線之情，此有遠傳資料查詢單
    1 件在卷可稽（見同上偵查卷宗第58頁），復稽利妮與1955
    專線之對話譯文內容：第一段「1955：1955，午安。利妮：
    午安。1955：好。請問您怎麼稱呼？利妮：我是rianingsih
    。1955：請問您的護照號碼幾號？利妮：ak644831。1955：
    有什麼問題？利妮：我第一個雇主死亡，第二個雇主（講不
    清楚）1955：妳說什麼？妳現在是在新雇主家？利妮：是。
    1955：在哪裡？利妮：仲介寫中文，所以我不知道。我現在
    是在陽台。1955：好。是什麼問題？被罵嗎? 或怎麼樣？利
    妮：我被趕出去1955：妳被趕出去，但是還在陽台還沒出去
    ？利妮：對。我被鎖起來，我進不去。1955：在陽台被鎖起
    來？利妮：對。1955：妳有家中的電話號碼嗎? 妳有現在的
    雇主的電話嗎？利妮：沒有。1955：沒有。而妳也不知道，
    現在在那裡? 利妮：不知道，因為用中文，所以我看不懂。
    19 55 ：妳在幾樓? 利妮：11樓。1955：11樓? 幾號? 利妮
    ：25號三重。1955：: 什麼路，知道嗎? 利妮：我不知道，
    因為都用中文。1955：妳先等一下。利妮：好。」、第二段
    「19 55 ：hallooo 。利妮：是。1955：妳知道仲介的電話
    號碼嗎？利妮：知道。1955：幾號？利妮：等一下，我先看
    。不好意思，我可以先掛斷（電話）嗎？1955：可以。等一
    下，請再來電。」、第三段「1955：1955妳好! 利妮：是，
    我是r 君。1955：妳已經打給仲介嗎？利妮：是。這是仲介
    的電話號碼。1955：好。幾號? 利妮：0000000000。1955：
    是什麼名字？利妮：emely 。1955：emely ？利妮：是。19
    55：仲介知道妳現在您現在被雇主鎖住的問題？仲介有要怎
    麼幫妳處理嗎？利妮：仲介說要等到禮拜一。1955：妳現在
    被鎖住，會淋到雨嗎？利妮：不會。」、第四段「1955：19
    55妳好。利妮：是，我是r 君。1955：是。利妮：雇主把我
    趕出去，我現在不知道要到那裡？1955：雇主把妳趕出去？
    利妮：是。1955：妳現在在那裡？已經在外面嗎？利妮：還
    在裡面。1955：還在裡面？所以還沒出去嗎？利妮：靠近保
    全。1955：妳把電話給保全聽，好嗎？利妮：好。1955：19
    55跟保全對話。保全：喂！1955：先生，你好，找們是1955
    ，外勞保護專線。請教一下，你那邊的地址是在哪裡？保全
    ：集賢路15號。1955：三重？保全：對。1955：三重，等一
    下喔。保全：怎麼會打電話給你們呢？1955：雇主把她趕出
    外面。保全：喔，應該是叫她老闆吧。1955：是，什麼路？
    保全：集賢路15號。1955：集賢路嗎？保全：對，集賢路。
    1955：哪個集？保全：哪個集？集合的集。賢慧的賢。15號
    。重陽橋旁邊。1955：重陽橋。保全：這樣可以了嗎？1955
    ：你可不可以幫我保留那個外勞在你那邊？因為她被雇主趕
    出外面。我請人員過去協調一下。保全：好，好，好。1955
    ：謝謝您。保全：好，不會，不會。1955：先生請教您貴姓
    ？保全：我姓陳。1955：謝謝您。」，亦有電話譯文附卷可
    憑（見同上偵查卷宗第37至38頁），徵之告訴人利妮與1955
    專線之通話內容，與告訴人利妮指訴遭被告陳玉琴剝奪行動
    自由情節相符，顯見告訴人利妮確實被被告陳玉琴反鎖在陽
    台，益徵被告陳玉琴有於上開時、地剝奪告訴人利妮行動自
    由之事實無訛。
  (三)雖被告陳玉琴以前詞置辯，惟其於偵查中供述：利妮開始係
    在廚房熱菜，伊罵：「妳要煮新菜給我吃」，利妮就不高興
    自己跑到陽台，伊有聽到利妮開陽台的門，伊就推輪椅跟利
    妮說「妳為何都要在陽台，再不進來，我就要鎖起來，並報
    警」，一說完，利妮就回來，又利妮在陽台的時間約15至20
    分鐘云云（見同上偵查卷宗第65背面頁）；其於本院準備程
    序中則供稱：伊有躁鬱症，不清楚有沒有把利妮鎖在外面，
    雖然利妮有打電話，但也不能證明利妮人在陽台云云；其於
    本院審理中則供陳：當時只是對利妮講如果妳再不出來，就
    要鎖門，伊很後悔講這句話，但實際上沒有鎖門等詞，互核
    上開情詞，顯見被告陳玉琴確實有對利妮表示要鎖門一節。
    惟細繹被告陳玉琴供述「一說完，利妮就回來」、「利妮在
    陽台時間約15至20分鐘」、「不清楚有沒有把利妮鎖在外面
    」、「不能證明利妮在陽台」，顯見被告陳玉琴前後供述不
    一，是被告陳玉琴供述僅有對利妮表示要鎖陽台門並無真正
    上鎖乙節，顯不實在。
  (四)綜上各情，足認被告陳玉琴前揭辯稱，係卸責之詞，不足採
    信。本案事證明確，被告陳玉琴犯行洵堪認定，應予依法論
    科。
二、核被告陳玉琴所為，係犯刑法第302 條第1 項之剝奪他人行
    動自由罪。審酌被告有病在身，不思以正當、理性之方式與
    告訴人利妮溝通，僅因不滿告訴人利妮工作內容，即將告訴
    人利妮反鎖於陽台長達30分鐘之久，兼衡其犯罪之動機、目
    的、手段、對告訴人造成之損害，犯後態度等一切情狀，量
    處如主文所示之刑，並諭知易科罰金之折算標準。末查被告
    未曾因故意犯罪而受有期徒刑以上刑之宣告，有臺灣高等法
    院被告前案紀錄表1 份在卷可憑，信其經此偵審程序，應知
    所警惕，諒無再犯之虞，且告訴人利妮表示願意原諒被告且
    不提出告訴，本院因認對被告所處之刑，以暫不執行為當，
    爰併依刑法第74條第1 項第1 款之規定予以宣告緩刑2 年，
    以勵自新。
據上論斷，應依刑事訴訟法第299 條第1 項前段，刑法第302 條
第1 項、第41條第1 項前段、第74條第1 項第1 款，刑法施行法
第1 條之1 ，判決如主文。
本案經檢察官黃子溎到庭執行職務。
中    華    民    國   100    年    10    月    26    日
                  刑事第二庭審判長法  官   樊季康
                                  法  官   林晏鵬
                                  法  官   連雅婷
以上正本證明與原本無異
如不服本判決應於送達後10日內向本院提出上訴狀
                                  書記官  郭晉良
中    華    民    國   100    年    10    月    26    日
附錄本案論罪科刑法條全文：
中華民國刑法第302條（剝奪他人行動自由罪）
私行拘禁或以其他非法方法，剝奪人之行動自由者，處5 年以下
有期徒刑、拘役或3 百元以下罰金。
因而致人於死者，處無期徒刑或7 年以上有期徒刑，致重傷者，
處3 年以上10年以下有期徒刑。
第1 項之未遂犯罰之。